臺灣高等法院刑事判決　　　　　　　　96年度上訴字第2692號
上　訴　人　臺灣板橋地方法院檢察署檢察官
被　　　告　甲○○
選任辯護人　胡鳳嬌律師
上列上訴人因被告偽造文書案件，不服臺灣板橋地方法院96年度
訴字第190號，中華民國96年4月9日第一審判決（起訴案號：臺
灣板橋地方法院檢察署95年度偵字第23415號），提起上訴，本
院判決如下：
    主  文
上訴駁回。
    理  由
一、公訴意旨略以：被告甲○○與告訴人乙○○於大陸相識，甲
    ○○於入境臺灣時曾將戶籍暫設於乙○○臺北縣蘆洲市○○
    路593號13樓住處，對於乙○○之基本資料相當熟悉。詎甲
    ○○竟基於變造私文書之犯意，於民國94年5月10日下午4時
    30分許，至臺北縣新莊市○○路214號「生活工廠」新莊店
    購物時，未經乙○○之同意，擅自將乙○○之基本資料告知
    不知情之店員林佳慧，以表示其為乙○○本人之意思，要求
    林佳慧更改該店會員金卡乙○○之住址及聯絡電話為其住處
    及電話，致林佳慧於電腦中變造上開電腦所處理之影像資料
    ，足生損害於乙○○及「生活工廠」對於會員資料管理之正
    確性，因認被告涉犯刑法第220條第2項、第210條變造私文
    書罪嫌云云。
二、按犯罪事實應依證據認定之，無證據不得認定其犯罪事實；
    又不能證明被告犯罪者，即應諭知無罪之判決；行為之處罰
    ，以行為時之法律有明文規定者為限，刑事訴訟法第154條
    第2項、第301條第1項、刑法第1條前段，分別定有明文。
三、本件公訴人認被告甲○○涉有變造私文書罪嫌，無非以告訴
    人乙○○於警詢及檢察官偵查時之指訴、證人林佳慧於檢察
    官偵訊時之證述，及生活工場會員資料維護作業電腦列印本
    一紙等為其主要論據。訊據被告甲○○固坦承使用乙○○身
    分證號碼至生活工場消費之情，惟堅決否認有何變造準私文
    書犯行，辯稱：其係經乙○○同意，以乙○○身分證號碼在
    生活工場消費，從未利用該公司員工更改乙○○會員電腦資
    料等語，其辯護人並以：被告並無變更乙○○會員資料之動
    機，及本案缺乏直接證據證明被告有變更乙○○會員資料之
    事實等語為辯。
四、經查，告訴人乙○○生活工場電腦會員資料所載出生日期、
    聯絡電話及聯絡地址，分別與被告之出生年月日、遷離乙○
    ○住處後之住址、市內電話號碼相同，此有上開會員資料維
    護作業電腦列印本二份在卷可查，並據被告於原審法院審理
    時自承無誤。又被告於警詢及原審法院準備程序時供稱：其
    於92年遷出告訴人乙○○住處後，即未與告訴人聯絡等語明
    確，核與告訴人乙○○於警詢時陳稱：與被告約三至四年未
    聯絡過等語大致相符，是證人乙○○於原審法院審理時證稱
    ：與被告沒有聯絡，不知被告電話號碼與住址等語，應為可
    採，告訴人前開會員資料，係遭他人更改為被告之出生日期
    、電話、住址之事實，堪以認定。另證人即生活工場新莊店
    店員林佳慧於檢察官偵訊時證稱：除非顧客要求，否則不會
    主動修改會員資料，修改資料時須出示會員卡，或核對會員
    原始資料無誤始進行修改等語在卷（見偵查卷第33頁），參
    以被告於95年6月20日在生活工場新莊店以乙○○身分證號
    碼訂購宅配商品時，並未提供其出生日期，且所留送貨之行
    動電話號碼亦與前揭會員資料所登載之市內電話不同，此有
    生活工場檢附乙○○歷次消費明細、編號090718號宅配訂購
    單等件附於原審法院卷可稽，是該店店員自無由僅憑該宅配
    訂購單得知或據以更改上開會員資料，而應係由熟知被告前
    揭資料之人提供並要求店員為上開更改行為，公訴人認係被
    告要求不知情之店員林佳慧更改乙○○之住址及聯絡電話一
    節尚非無據，惟按刑法上所謂文書係指能表示一定之內容之
    意思或觀念，證明一定法律關係之文書，再按以錄音、錄影
    或電磁紀錄，藉機器或電腦之處理所顯示之聲音、影像或符
    號，足以為表示其用意之證明者，依刑法第220條第2項規定
    ，以文書論。然並非所有電磁紀錄均係準文書，僅於「足以
    表示其用意之證明」之電磁紀錄，始以文書論。經原審法院
    核閱卷附乙○○於生活工場電腦留存之會員資料列印本（見
    原審法院卷及偵查卷第9頁），其中公訴人所指經人更改之
    乙○○「出生日期」、「聯絡電話」、「聯絡地址」三項資
    料，固均係以電腦處理所顯示之符號，惟此三項資料並無任
    何權利或義務主張之意思表示，尚非證明一定之意思表示或
    一定之事實，亦非關於法律上之事項，自難認係屬上述所稱
    之準文書，縱經無製作權人利用不知情之第三人變更、輸入
    上開檔案資料，亦與刑法第220條第2項、第210條所定變造
    準私文書罪之構成要件不合，不能以該罪相繩。
五、綜上，本件依調查所得證據尚不足以證明被告確有公訴意旨
    所指變造準私文書之犯行，此外復查無其他積極證據足資證
    明被告有前開犯行，原審因而予被告無罪之諭知，核無不合
    。檢察官上訴意旨略以：本件告訴人乙○○為「生活工場」
    之金卡會員，而依告訴人及被告所述，金卡會員得享有購物
    之優惠、優先寄送新品型錄、享受宅配服務、生日禮物等權
    益，故「生活工場」新莊店之電腦內之所以紀錄告訴人之年
    籍、住址、生日、聯絡電話等事項，意即在此。從而，告訴
    人之生日、聯絡電話等記載事項，非僅係告訴人個人基本資
    料，亦屬告訴人得向「生活工場」主張履行上開義務之證明
    ，應屬上揭之準私文書，被告利用不知情之店員林佳慧擅改
    上開紀錄，應構成變造準私文書之罪等語。惟查：94年5月
    10日，生活工場並無被告使用告訴人資料消費之紀錄，此有
    生活工場函覆之交易明細表附於原審法院卷可查，是被告並
    無檢察官所指於該日前往新莊店購物並要求證人林佳慧修改
    電腦內資料之情形，被告此部分犯罪不能證明，自應為無罪
    之判決。又檢察官上訴理由所指金卡會員權益部分，被告並
    未實際受惠，是檢察官上訴，核無理由，應該駁回。
據上論斷，應依刑事訴訟法第368條，判決如主文。
本案經檢察官鄭富銘到庭執行職務。
中　　華　　民　　國　　96　　年　　 8　　月　　14　　日
　　　　　　　　　刑事第十二庭審判長法　官   蔡永昌
　　　　　　　　　　　　　　　　　  法　官   王梅英
　　　　　　　 　 　　　　　　　　　法　官   陳榮和
以上正本證明與原本無異。
檢察官如不服本判決，應於收受送達後十日內向本院提出上訴書
狀，其未敘述上訴之理由者並得於提起上訴後十日內向本院補提
理由書（均須按他造當事人之人數附繕本）。
                                    書記官   劉麗芬
中　　華　　民　　國　　96　　年　　 8　　月　　15　　日
